---
title: "index"
format: html
editor: visual
---

# Einleitung

Trinkwasserdaten im Kanton Zürich, Export aus dem LIMS einer anonymisierten Wasserversorgung mit zwei Probenahmestellen aus den Jahren 2019-2024

Ziele sind:

-   Daten aufbereiten

-   Überschreitungen von 25 mg/l und 40 mg/l Nitrat, E.coli und Enterokokken graphisch darstellen und visuell kenntlich machen (z.B. Plots mit roten Punkten als Überschreitung).

-   Schnittstelle Datenbanken abklären.

-   In ein Shiny App implementieren, um einzelne Gemeinden anzuwählen und darzustellen.

```{r}
library(tidyverse)
install.packages("here")
library(here)
library(ggthemes)
library(dplyr)
```

## Daten (statisch)

```{r}

```

```{r}
test_WV <- read_csv(here::here("daten/raw/2019-2024_TEST.csv"))
```

```{r}
test_WV |> 
  glimpse()
test_WV |> 
  head()
test_WV |> 
  tail()
```

## Analyseziele

# Daten Aufbereitung

```{r}



numeric_cols <- c("Wassertemperatur", "Leitfähigkeit..20.C..Labor.", "pH..Labor.", "Gesamthärte", "Calcium", "Magnesium", "Kalium", "Natrium", "Chlorid", "Nitrat", "Sulfat")
```

### Analyten definieren

```{r}
TWlist <- c("SSK 254 nm", "Kalium", "Natrium", "Calcium", "Magnesium", "Gesamthärte", "E. coli", "Aerobe mesophile Keime", "Resthärte", "Karbonathärte (SV pH 4.3)", "Trübung", "Säureverbrauch", "pH (Labor)", "Wassertemperatur (Feld)", "Enterokokken", "Leitfähigkeit (20°C, Labor)", "Chlorid", "Nitrat", "Sulfat", "Ozon", "Aluminium", "TOC", "Nitrit") 
```

# Daten Visualisierung

```{r}
ggplot(data = test_WV,
       mapping = aes(x = ,
                     y = )) +
  geom_point()

```

```{r}
facets
```
